臺灣高等法院刑事判決　　　　　　　　　　　　　九十年度上更(二)字第七二一號
　　上　訴　人
　　即　被　告　甲○○
　　上　訴　人
　　即　被　告　丁○○
右上訴人，因偽造文書等案件，不服台灣板橋地方法院八十五年度訴字第五二一號，
中華民國八十五年七月十八日第一審判決（起訴案號：台灣板橋地方法院檢察署八十
四年度偵字第一九八七二、二一七五五號）提起上訴，本院判決後經最高法院第二次
發回，本院判決如左：
    主  文
原判決關於被告甲○○連續行使偽造私文書及定執行刑與被告丁○○部分均撤銷。
甲○○共同連續行使偽造私文書，足以生損害於他人，處有期徒刑陸月，如易科罰金
以佰元折算壹日。盜拷之行動電話肆支（0000000000支、000000
0000支、0000000000支），載有內碼之記錄紙伍張、電源供應器壹台
、拷貝維修機貳台、電源線玖條，均沒收。
丁○○共同連續行使偽造私文書，足以生損害於他人，處有期徒刑參月，如易科罰金
以佰元折算壹日。盜拷之行動電話壹支（000000000）沒收。
    事  實
一、甲○○意圖為自己及他人不法之利益並基於概括之犯意，自民國（下同）八十四
    年四月間起，以每組新台幣（下同）八百元之價格，向丙○○陸續購得不詳來源
    之十餘組行動電話之序號（即內碼）及外碼後，即持往知情之林長松（已經原審
    判決確定）所開設位於台北縣永和市○○路六四八號六樓之一二三通信行，以每
    次二百元之價格，將序號及外碼交付林長松後，由林長松連續使用店內之拷貝維
    修機、電源供應器壹台、拷貝維修機貳台、電源線玖條等物，將上開序號拷貝至
    購得之行動電話空機內，再重新設定外碼而偽造以文書論之私文書（行動電話之
    序號），每組號碼拷貝一具或數具行動電話空機不等，製造電信器材，俟拷貝完
    成後，林長松再將盜拷之行動電話交付予甲○○。甲○○旋於八十四年五月底，
    以一萬六千五百元之價格，販售盜拷外碼為「000000000」號之行動電
    話一支，予知情之劉仁煙（已經原審判決確定），並於同年九月間再持相同外碼
    之一支盜拷行動電話，以六千五百元之價格，在基隆市看守所附近某工地，販售
    予知情之陳接安使用（陳接安部份由原審另行審理）。另於八十四年八月間，亦
    以外碼為「000000000」號之盜拷行動電話，出售予綽號「染毛」年約
    二十餘歲不詳姓名年籍之人。為俾免遭人發現，甲○○並於販賣當時，即告知買
    受人該電話只能打出而不要接收。而甲○○復意圖為自己之不法利益，自行留用
    一支外碼為「000000000」號之盜拷行動電話（其餘盜拷之行動電話去
    向不詳）。甲○○及劉仁煙、陳接安、綽號「染毛」者，並連續多次於台北縣市
    一帶使用該盜拷之行動電話，行使該偽造以文書論之私文書（行動電話序號），
    足以生損害於上開行動電話原使用人蔡煙塗（000000000號行動電話使
    用人），且以使用盜拷之序號為詐術，使電信局人員陷於錯誤而提供通話服務，
    而取得免付電話費之財產上不法利益，總計含甲○○自行留用之「000000
    000」號行動電話，被盜拷使用之電話費用約一萬二千元。另出售予綽號「染
    毛」之「000000000」號行動電話，被盜拷使用之電話費用約六萬五千
    元，劉仁煙詐得利益不詳，均足生損害於中華電信股份有限公司電話業務之管理
    ，及上開行動電話之原使用人乙○○（000000000號行動電話使用人，
    登記帳寄名稱係麗正精密電子工業股份有限公司），且使電信局人員陷於錯誤而
    提供通話服務，而取得免付電話費之財產上不法利益（此部分已確定）。
二、丙○○（已經本院前審判決確定）雖將外碼「000000000」號行動電話
    之序號、外碼販售予甲○○，惟仍基於概括之犯意，於八十四年六月間，在台北
    縣板橋市某行動電話販售店內，將序號及外碼交付具有犯意聯絡之不詳姓名之成
    年人，連續將上開號碼拷貝至其所購得之行動電話空機上，而偽造以文書論之私
    文書（行動電話序號），而製造電信器材（此部分已確定），丙○○並夥同其女
    友戊○○（已經本院前審判決確定），共同基於為自己之不法利益之概括犯意，
    留用「000000000」號盜拷之行動電話二支，而連續多次在台北縣市一
    帶，使用該盜拷之行動電話。嗣丙○○與其女友戊○○於八十四年六月間，共同
    基於為他人不法之利益之概括犯意出售他人牟利，其中一支以二萬五千元之價格
    販售盜拷之「000000000」號行動電話予知情其販售盜拷電話之丁○○
    使用，嗣丁○○使用二個多月後，因發生故障始將該機返還丙○○，丙○○、戊○○二人復於同年七月間，再經丁○○之介紹，將相同號碼之另二支盜拷電話，
    分別以二萬元及二萬五千元之價格，販售予知情之蕭志賢及翁來福使用（均經原
    審判決確定）。以上丙○○、丁○○等人使用盜拷行動電話之行為，均足以生損
    害於中華電信股份有限公司電話業務之管理，及上開行動電話之原使用人乙○○
    ，且以使用盜拷之序號為詐術，使電信局人員陷於錯誤而提供通話服務，而取得
    免付電話費之財產上不法利益。
三、嗣因內政部警政署刑事警察局偵辦雲林縣人民謝有程遭人擄人勒贖一案時，監聽
    發現涉案人係使用「000000000」號行動電話，發現「0000000
    00」號行動電話被盜拷五支而循線查知上情，並於同年九月十四日至二十七日
    間，自徐柏東（已經本院前審判決確定）、陳接安、翁來福、蕭志賢處，各扣得
    盜拷之行動電話一支（盜拷000000000號），復於八十四年十一月七日
    上午七時三十分左右，在甲○○上址住處扣得甲○○所有之蝴蝶刀一支、十字弓
    一支（刀械部分已判決確定）、盜拷之行動電話一支（盜拷000000000
    號）、及載有盜拷電話內碼組之紙張五張等物，再於同日上午十時許，前往林長
    松上址店內，扣得林長松所有供盜拷所用之電源供應器一台、拷貝維修機二台及
    電源線九條等物。另不知情之戊○○之姐賴寶桂，亦於同年十一月十一日自行向
    警方交出戊○○所有藏放於其位於台北縣永和市○○路○段一四七號三樓住處之
    盜拷行動電話一支（盜拷000000000號）。總計「000000000
    」號行動電話，被盜拷使用之電話費用計約八萬六千元。
四、案經內政部警政署刑事警察局移送台灣板橋地方法院檢察署檢察官偵查起訴。
    理  由
一、訊據上訴人即被告甲○○對於右揭將行動電話交付他人盜拷後出售他人並使用之
    情亦供承屬實，惟辯稱：伊賣電話均未得利，且伊於警員查獲時，主動提出另盜
    拷之000000000號行動電話予警方，故伊係自首云云。被告丁○○之前
    矢口否認被訴犯行，辯稱：伊購入該行動電話後並未使用即返還丙○○，且伊不
    知該電話為盜拷云云。惟查：
(一)被告甲○○於警訊中已經坦承：行動電話內碼是以新台幣八百元之價格向丙○○
    買的，再至位於台北縣永和市○○路六四八號六樓之一二三通信行，以每次二百
    元之價格，請林長松盜拷行動電話，有賣「000000000」號行動電話予
    陳接安，自己亦持一支，六、七個月前開始販售約四、五支予陳接安、綽號「染
    毛」、及劉仁煙等人等語（見一九八七二號偵查卷第十頁）。而共同被告劉仁煙
    於警訊中亦稱：上開行動電話係八十四年五月底左右，在台北縣板橋火車站附近
    ，向被告甲○○以二萬元購買，嗣於於偵查中稱是以二萬元購買，但實際只付一
    萬六千五百元，被告有告訴他只能打不能收等語（見一九八七二偵查卷第四十八
    頁背面、第八十五頁）。另陳接安亦於警訊中稱：係於八十四年九月七日或八日
    ，在板橋車站附近，以一萬元向甲○○購買上開行動電話，並稱甲○○交待只能
    打不能接受等語（見一九八七二號偵查卷第五十二頁背面），嗣於偵查中雖改稱
    以六千五百元購買，數額已較警訊時少，但仍稱有支付費用予甲○○等語（見同
    上偵查卷第八十四頁背面），顯見被告甲○○出售行動電話確有代價，其於本院
    審理時辯稱無代價云云，自不足採。又被告甲○○稱其於警員查獲時，另自行提
    出000000000號行動電話，故其應係自首云云。惟查，被告確於警方查
    獲時，另自行提出行動電話一支等情，業經查獲之警員謝宗順於本院前審調查時
    證述明確（見本院上更一卷第四十六頁），然被告甲○○為警查獲，並非自首，
    而係警方偵查他案時發覺，有載明事實欄所述之簽可稽（見一九八七二號偵查卷
    第二至五頁），雖其於警方偵查中自行提出000000000行動電話，但依
    最高法院七十三年度第二次刑事庭會議決議（二），認：「裁判上之一罪其一部
    分犯罪既已因案被發覺，雖在檢察官或司法警察官訊問中被告陳述其未發覺之部
    分犯罪行為，並不符合刑法第六十二條之規定，不應認有自首之效力」，故被告
    甲○○自行提出000000000之行動電話，尚難認係自首。此外，並有被
    告甲○○盜拷之000000000行動電話一支，及載有內碼組之紀錄紙五紙
    在卷可證（見二一七五五號偵查卷第四十一、四十二、八十五頁）。
(二)被告丁○○於警訊中供稱：八十四年四月底經人介紹認識唐小姐，後得知唐小姐
    與其同居人黃先生有銷售行動電話，因翁來福曾表示要買行動電話，即聯絡黃先
    生拿得一具000000000行動電話以二萬五千元賣給翁來福。同年六月底
    介紹唐小姐與蕭志賢認識，後經唐小姐告知有賣行動電話給蕭志賢。八十四年五
    月間以二萬五千元向唐小姐購買一支不詳號碼之行動電話，使用約二個月故障即
    還她等情，並指認唐小姐即戊○○等語（見二一七五五號偵查卷第二十頁背面至
    第二十一頁、第二十五頁）。雖被告丁○○於偵查中辯稱：其買後因不能使用即
    未再用且已返還丙○○云云，惟查，被告丁○○於警訊中自承使用二個月，然於
    檢察官偵查中，被告丁○○稱第二天即返還丙○○（見一九八七二號偵查卷第八
    十六頁），嗣於原審審理中又改稱：「她（指戊○○）拿電話來的第二天我出國
    ，回來後打第一通就不能打．．．就將大哥大還他（指丙○○）」等語（見原審
    卷第一０八頁），由以上被告丁○○於警訊、偵查、原審審理中所言，俱不相同
    ，嗣於本院前審時被告丁○○又否認購買盜拷行動電話，稱：沒有買亦沒有使用
    云云（見本院上訴卷第四十五頁背面），於本院更一審調查時，再改稱確有向丙○○購買行動電話，但那是丙○○依法申請者云云（見更一審卷第四十七頁、第
    九十六頁背面），前後所述幾無一次相同，是被告丁○○所辯自難採信，被告丙○○附和未賣之詞，亦無可採。嗣本院更二審訊問時丙○○到庭證稱：「（丁○○有沒有跟你買盜拷的行動電話？）我本來是要用我自己的000000000
    號碼給丁○○，後來誤拿了000000000給被告丁○○，後來他本來第二
    天要還給我，但是我那時候在高雄做事而且他也常常出國所以才沒有還給我，他
    是事隔一、二個月還給我的。」等語（見本院更二卷九十年十一月十二日筆錄）
    ，顯見共同被告丙○○仍係售「000000000」之行動電話予知情之丁○○。雖丙○○附和丁○○之言稱伊本來第二天要還我云云，惟丙○○與丁○○既
    未共同生活，如何確定丁○○果真第二天要還他？故仍以丁○○在偵查中自承使
    用二個月後因故障始返還戊○○等語較可採。
(三)按共同正犯之意思聯絡，不限於事前有所協議，其於行為當時，基於相互之認識
    ，以共同犯罪之意思參與者，亦無礙於共同正犯之成立。意思之聯絡並不限於事
    前有所謀議，即僅於行為當時有共同犯意之聯絡者，亦屬之，且其表示之方法，
    亦不以明示通謀為必要，即相互間有默示之合致，亦無不可。有最高法院七十三
    年度台上字第一八八六號、第二三六四號判例可資參照。查丙○○案發時係從事
    冷氣空調工作（見二一七五五號偵卷第三十頁），並非通訊器材經銷商，而丁○○自承與丙○○及戊○○認識約五個多月（見二一七五五號偵查卷第二十一頁）
    ，對其非通訊器材經銷商實難諉為不知，然丁○○仍向丙○○購買行動電話，並
    使用二個月，甚且介紹他人向丙○○、戊○○購買，則其主觀上難謂與丙○○無
    共同犯意之默示合致，且客觀上有行使該盜拷行動電話之行為，則其與丙○○、
    戊○○等人應屬共同正犯無疑，至丙○○呼應丁○○辯詞而謂係誤拿盜拷手機云
    云，亦無非事後卸責之詞，不足採信。同理，甲○○於販賣盜拷行動電話與劉仁
    煙、陳接安及不詳姓名綽號染毛之成年男子時，既均強調只能發不能收，則彼三
    人與甲○○就行使盜拷行動電話部分於行為當時，即分別有共同犯意之聯絡，衡
    諸前揭判例之意旨，自均屬共同正犯。
(四)綜上所述，被告二人之辯解均不足採信，事證明確，自應依法論科。
二、按行動電話之序號，乃係行動電話製造廠商取得國際性組織ＦＣＣ（美國聯邦通
    信委員會）之核准才得使用，且每支行動電話之序號均不相同，猶如汽車之引擎
    號碼，有其專屬性，且須序號及外碼相同，電信局始提供通話服務，故拷貝他人
    之行動電話之序號於行動電話之ＩＣ內，並重新設定外碼，該拷貝於ＩＣ內之序
    號，即屬在物品上之符號，依習慣或特約，表示廠商之廠品及對電信局要求提供
    通話服務之證明，屬刑法第二百二十條之準文書。就被告等行為時之法律而言，
    被告甲○○、丙○○二人盜拷他人行動電話之序號，被告甲○○、丁○○等亦均
    明知上開行動電話係盜拷他人行動電話仍持之使用，自均足以生損害於中華電信
    股份有限公司電話業務之管理，及原使用人之權益。核被告甲○○、丁○○等人
    所為係犯刑法第第二百十六條、第二百二十條、第二百十條之行使偽造準私文書
    及第三百三十九條第二項之詐欺得利罪，二罪間有方法或結果之牽連關係，應依
    刑法第五十五條後段從一重論以刑法第第二百十六條、第二百二十條、第二百十
    條之行使偽造準私文書罪。被告甲○○多次盜拷，及甲○○、丁○○多次使用行
    動電話行為，時間緊接，所犯構成要件各相同，均應依連續犯之規定以一罪論，
    並均依法加重其刑。又被告甲○○與林長松間，就偽造行動電話序號私文書之犯
    行，有犯意聯絡及行為分擔，為共同正犯；而被告甲○○與劉仁煙、陳接安及綽
    號「染毛」年約二十餘歲不詳姓名年籍之人間，就行使偽造行動電話序號私文書
    及詐欺得利之犯行，亦有犯意聯絡及行為分擔，均為共同正犯。被告丁○○另就
    行使偽造私文書及詐欺得利之犯行，與被告戊○○、丙○○間，有犯意聯絡及行
    為分擔，亦應論以共同正犯。被告甲○○偽造行動電話之序號私文書後，復持以
    行使，其偽造之低度行為為行使之高度行為吸收，不另論罪。又電信法於八十五
    年二月五日修正前並無刑罰之規定，係於該次修正公布後始有第五十六條等相關
    刑罰之規定，該條第一項規定雖係刑法第三百三十九條第二項之特別法，惟該法
    修正既在被告等行為之後，依刑法第一條規定及「法律不溯及既往」原則，自不
    能以該罪相繩，附此敘明。
三、原審據以論罪科刑，原非無見。惟查，(一)原判決就被告甲○○、丁○○均論以刑
    法第一百八十八條妨害公用事業罪，然查刑法第一百八十八條旨在保護公共日常
    生活之利益與安全，必以不正方法損及公益或有生公共危險之虞者，始足當之，
    被告盜拷行動電話進而出售或單純使用之，只使電信公司電話業務發生錯誤，原
    有權使用該一號碼行動電話之權利人權利可能受害之結果而已，尚無證據證明被
    告等行為，已使電信公司經營行動電話之業務受到影響而致生公共危險之程度，
    故原審論以被告等均涉有刑法第一百八十八條之罪嫌，尚有未洽。(二)被告行為後
    ，刑法第四十一條業於九十年一月十日修正公佈施行，於同年月十二日生效，關
    於易科罰金之條件業經修正為同法條第一項「犯最重本刑為五年以下有期徒刑以
    下之刑之罪，而受六個月以下有期徒刑或拘役之宣告，因身體、教育、職業、家
    庭之關係或其他正當事由，執行顯有困難者，得以一元以上三元以下折算一日，
    易科罰金」，經比較新舊法結果，以新法有利於被告，自應依刑法第二條第一項
    前段適用裁判時之法律，原判決未及審酌，亦有未合。是被告等上訴或全部否認
    ，或部分否認犯罪，雖無理由，惟原判決既有可議，仍應由本院予以撤銷改判。
    爰審酌被告甲○○製造並出賣行動電話之序號，再出售與他人使用，惟其數量非
    鉅，被告丁○○亦有共同出售、盜用行為，其非法所得尚非鉅，危害較輕，及渠
    等犯罪之動機、目的、手段等一切情狀，量處如主文第二、三項所示之刑，並分
    別諭知易科罰金之折算標準，以示懲儆。
四、扣案「000000000」號行動電話一支及載有盜拷電話內碼組之紀錄五張
    ，係被告甲○○所有，均係供其犯罪所用之物，應依刑法第三十八條第一項第二
    款規定宣告沒收。另扣案供盜拷行動電話序號所用之電源供應器一台、拷貝維修
    機二台及電源線九條，係同案共犯被告林長松所有供犯罪所用之物；而扣案「0
    00000000」號行動電話一支係被告陳接安所有供犯罪所用之物；另案即
    劉仁煙所有「000000000」行動電話一支亦為供犯罪所用之物；至綽號
    染毛之不詳姓名年籍成年男子所有供犯罪所用之「000000000」盜拷行
    動電話亦為共犯所有供犯罪所用之物，雖未扣案，然既無證據證明業已滅失，因
    此等部分與被告甲○○均有共犯關係；又，扣案「000000000」號行動
    電話四支，分係被告戊○○、徐柏東、翁來福、蕭志賢所有，因此部分與被告丁○○亦有共犯關係，爰併依刑法第三十八條第一項第二款規定宣告沒收。
五、被告丁○○經合法傳喚無正當理由而不到庭，爰不待其陳述逕行判決之。
據上論斷，應依刑事訴訟法第三百六十九條第一項前段、第三百七十一條、第三百六
十四條、第二百九十九條第一項前段，刑法第二百十條、第二百十六條、第二百二十
條、第五十六條、第四十一條第一項、第三十八條第一項第二款、第二條第一項前段
、罰金罰鍰提高標準條例第一條前段、第二條，判決如主文。
本案經檢察官覃正祥到庭執行職務。
中      華      民      國    九十一    年      三      月    二十一    日
                              臺灣高等法院刑事第九庭
                                    審判長法  官  李  文  成
                                          法  官  李  春  地
                                          法  官  官  有  明
右正本證明與原本無異。
如不服本判決應於收受送達後十日內向本院提出上訴書狀，其未敘述上訴之理由者並
得於提起上訴後十日內向本院補提理由書（均須按他造當事人之人數附繕本）。
                                          書記官  林  蓓  瑜
中      華      民      國    九十一  年      三      月    二十二    日
附錄：本判決論罪科刑法條全文
刑法第二百十條
偽造、變造私文書，足以生損害於公眾或他人者，處五年以下有期徒刑。
第二百十六條
行使第二百十條至第二百十五條之文書者，依偽造、變造文書或登載不實事項或使登
載不實事項之規定處斷。
第二百二十條
在紙上或物品上之文字、符號、圖畫、照像，依習慣或特約，足以為表示其用意之證
明者，關於本章及本章以外各罪，以文書論。
錄音、錄影或電磁紀錄，藉機器或電腦之處理所顯示之聲音、影像或符號，足以為表
示其用意之證明者，亦同。
稱電磁紀錄，指以電子、磁性或其他無法以人之知覺直接認識之方式所製成之紀錄，
而供電腦處理之用者。
